【裁判字號】    97,台上,2380
【裁判日期】    971113
【裁判案由】    損害賠償
【裁判全文】
最高法院民事裁定            九十七年度台上字第二三八○號
上  訴  人  甲○○
訴訟代理人  陳志雄律師
被 上訴 人  元富期貨股份有限公司
法定代理人  乙○○
上列當事人間請求損害賠償事件，上訴人對於中華民國九十七年
八月六日台灣高等法院判決（九十七年度訴字第二五號），提起
上訴，本院裁定如下：
    主  文
上訴駁回。
上訴訴訟費用由上訴人負擔。
    理  由
按上訴第三審法院，非以原判決違背法令為理由，不得為之。又
提起上訴，上訴狀內應記載上訴理由，其以民事訴訟法第四百六
十九條所定事由提起第三審上訴者，應於上訴狀內表明：原判決
所違背之法令及其具體內容、暨依訴訟資料合於該違背法令之具
體事實。其依同法第四百六十九條之一規定提起上訴者，並應具
體敘述為從事法之續造、確保裁判之一致性或其他所涉及之法律
見解具有原則上重要性之理由。同法第四百六十七條、第四百七
十條第二項分別定有明文。而依同法第四百六十八條規定，判決
不適用法規或適用不當者，為違背法令；依同法第四百六十九條
規定，判決有該條所列各款情形之一者，為當然違背法令。是當
事人提起第三審上訴，如合併以同法第四百六十九條及第四百六
十九條之一之事由為上訴理由時，其上訴狀或理由書應表明該判
決所違背之法令條項，或有關判例、解釋字號，或成文法以外之
習慣或法理等及其具體內容，暨係依何訴訟資料合於該違背法令
之具體事實，並具體敘述為從事法之續造、確保裁判之一致性或
其他所涉及之法律見解具有原則上重要性之理由。如未依上述方
法表明，或其所表明者與上開法條規定不合時，即難認為已合法
表明上訴理由，其上訴自非合法。本件上訴人對於原判決提起第
三審上訴，雖以該判決違背法令為由，惟核其上訴理由狀所載內
容，係就原審取捨證據、認定事實之職權行使所為：原審共同被
告即被上訴人僱用之營業員戴家津（原名戴啟雯），以認購被上
訴人之關係企業元富證券股份有限公司（下稱元富證券公司）之
庫藏股為詞，於民國九十二年七、八月間向上訴人詐欺取得新台
幣四百五十萬元，致上訴人受有損害。上訴人得依民法第一百八
十四條、第一百八十八條之規定，請求被上訴人與戴家津對上訴
人負連帶賠償責任之時效期間為二年。因上訴人早於九十二年十
二月十一日即委任律師寄交被上訴人（及戴家津）信函，載明伊
受戴家津之詐騙，被上訴人應依民法第一百八十八條規定，與戴
家津對伊負連帶賠償之旨。可認其已知有損害及賠償義務人，乃
竟遲至九十五年八月二十二日始提起本件刑事附帶民事訴訟為請
求，顯逾民法第一百九十七條第一項所定之二年請求權時效期間
。被上訴人以時效消滅為抗辯，拒絕給付，為有理由。上訴人又
未舉證證明戴家津身兼被上訴人之副理，其主張被上訴人應依公
司法第二十三條第二項規定，負連帶賠償之責，該賠償請求權之
時效期間為十五年云云，亦無可取。則上訴人依侵權行為法律關
係，請求被上訴人應與戴家津連帶賠償，自屬無理等論斷，指摘
為不當。並就原審命為辯論及已論斷者，泛言謂為違法。而非表
明該判決所違背之法令及其具體內容，暨依訴訟資料合於該違背
法令之具體事實，更未具體敘述為從事法之續造、確保裁判之一
致性或其他所涉及之法律見解具有原則上重要性之理由，難認其
已合法表明上訴理由。依首揭說明，應認其上訴為不合法。至於
上訴人所稱戴家津身兼被上訴人之副理不論是否屬實，戴家津均
非為經理人，（參見本院十九年上字第四○七號判例意旨）。即
非屬於公司法所定之被上訴人公司負責人，尚無適用公司法第二
十三條第二項規定之餘地。上訴人執此指摘原判決違背法令，核
屬誤會，附此指明。
據上論結，本件上訴為不合法。依民事訴訟法第四百八十一條、
第四百四十四條第一項、第九十五條、第七十八條，裁定如主文
。
中    華    民    國  九十七  年  十一    月   十三   日
                      最高法院民事第三庭
                          審判長法官  蘇  茂  秋
                                法官  陳  碧  玉
                                法官  王  仁  貴
                                法官  張  宗  權
                                法官  高  孟  焄
      本件正本證明與原本無異
                                      書  記  官
中    華    民    國  九十七  年  十一    月  二十六  日
                                                     Ｒ


司法院資訊處製作；財團法人民間司法改革基金會備份。
